最　高　行　政　法　院　裁　定　　　　　　　　　　九十三年度裁字第二五二號
　　上　訴　人　甲○○
　　被 上訴 人　勞工保險局
　　代　表　人　乙○○
右當事人間因勞保事件，上訴人對於中華民國九十一年九月三十日臺北高等行政法院
九十一年度簡字第二二○號判決，提起上訴，本院裁定如左：
　　主  文
上訴駁回。
上訴審訴訟費用由上訴人負擔。
　　理  由
一、按對於適用簡易程序之裁判提起上訴或抗告，須經本院許可，且該許可以訴訟事
    件所涉及之法律見解具有原則性者為限，行政訴訟法第二百三十五條定有明文。
二、本件上訴人以：(一)查上訴人與李素密間，自民國八十二年七月二十一日起至八十
    七年十一月止，並無僱傭關係，上訴人本無負擔勞保費用給付之義務卻仍繳納，
    被上訴人顯係無法律上原因而收受上訴人溢納之勞保費，自屬公法上之不當得利
    ，應予退還。(二)被上訴人指稱被保險人同時有二份以上工作，可同時雙重加保，
    加強其保障，試問各項保險給付諸如生育給付、傷害給付、殘廢給付、老年給付
    及死亡給付等能否重複請領？勞工保險條例第二十二條明文禁止重複請領保險給
    付，是否違反權利義務之平衡性？(三)原判決援引被上訴人主張勞工保險條例第十
    一條、第十六條第二項及同條例施行細則第十六條第二項，謂上訴人續繳李素密
    之勞保費難謂無法律上原因云云，無視於本案已有一方受利益，他方受損害，且
    受利益與受損害之間有直接因果關係，且李素密已非上訴人僱用之員工，顯置公
    平正義於不顧。(四)勞工保險條例固規定採申報主義，惟上訴人申報員工投保，應
    為公法上所稱之「協力義務」，被上訴人亦應負審核義務。上訴人重複申報李素
    密投保普通事故保險為被上訴人所明知，且非屬「職業災害保險」之重複加保，
    自屬公法上不當得利。(五)勞工保險條例有關重複投保及其請求返還之範圍如何，
    該條例未設明文，應屬法律漏洞。惟勞工保險條例第二十二條規定，各項保險給
    付，不得重複請領，基於權利義務平等原則，重複投保應屬法所不允。另私法上
    財產關係之規定，原則上得類推於公法上之財產行為，被上訴人無法律上原因而
    收受保險費應予返還。(六)依照學者見解，公法上不當得利請求權之成立，不限於
    自始即不具備法律原因，其原有法律原因，而後其不復存在者，亦屬無法律上原
    因。本件自八十二年七月二十日以降，即構成無法律上之原因而受利益，若不予
    返還，顯已違反法律上公平正義之原則云云。
三、經查上訴人之前開理由，無非對於本件是否構成公法上之不當得利為爭執，惟查
    原判決以勞工保險加保、退保係採申報主義之原則，本件李素蜜離職時，上訴人
    疏忽未申報退保，原保險契約依然存在，則上訴人續繳李素蜜之勞保費，難謂無
    法律上之原因。況查，本件係可歸責上訴人之事由致續繳保險費，依勞工保險條
    例第十六條第二項之規定，被上訴人亦得拒絕返還，因將上訴人之訴駁回，經核
    於法尚無違背。上訴人仍執前詞，指摘原判決不當，難謂其訴訟事件所涉及之法
    律見解具有原則性，依首揭規定，本件上訴自不應許可，應予駁回。
四、依行政訴訟法第二百四十九條第一項前段、第一百零四條、民事訴訟法第九十五
    條、第七十八條，裁定如主文。
中　　華　　民　　國　　九十三　　　年　　　三　　　　月　　　十一　　　日
                    最 高 行 政 法 院  第 三 庭
                                審 判 長 法  官　　　廖　政　雄
                                         法  官      吳  錦  龍
                                         法  官　　　林　清　祥
                                         法  官　　　鍾　耀　光
                                         法  官　　　姜　仁　脩
右  正  本  證  明  與  原  本  無  異
　　　　　　　　　　　　　　　　　　　　 法院書記官　蘇  金  全
中　　華　　民　　國　　九十三　　　年　　　三　　　　月　　　十一　　　日
